臺灣高等法院刑事判決　　　　　　 95年度上更(一)字第609號
上　訴　人　臺灣新竹地方法院檢察署檢察官
上　訴　人
即　被　告　丙○○
被　　　告　甲○○
共　　　同
指定辯護人　曾桂釵律師
上列上訴人因被告殺人未遂案件，不服臺灣新竹地方法院91年度
訴字第507號，中華民國92年6月13日第一審判決（起訴案號：臺
灣新竹地方法院檢察署91年度偵字第1150號），提起上訴，判決
後經最高法院發回更審，本院判決如下：
    主  文
原判決關於丙○○部分撤銷。
丙○○連續殺人未遂，處有期徒刑伍年肆月。
其他部分上訴駁回。
    事  實
一、丙○○於民國（下同）90年11月28日凌晨1 時許，駕駛車牌
    號碼ＬＱ─6968號自小客車，搭載友人甲○○，行經新竹縣
    竹東鎮○○路128 號竹東郵局前時，因嫌同向前方由丁○○
    所騎乘、搭載其子乙○○之車牌號碼ＶＫＹ─330 號之輕型
    機車擋道，竟駕駛上開自小客車逼近丁○○、乙○○父子所
    騎乘之輕型機車，迫使該機車停在人行道上，丙○○、甲○○二人隨即下車，甲○○站在一旁，丙○○與丁○○為機車
    擋道之事發生爭執，丙○○竟基於殺人之犯意，自其所駕駛
    之自小客車上取出長約80至100 公分之黑色鐵棒乙支（未扣
    案），衝向丁○○，持該鐵棒朝丁○○頭部重擊數下，丁○○以手抵擋，左手亦遭擊中，因而不支倒地，並因此受有左
    腦硬腦膜外出血、左前臂撓尺骨骨折、左眼眶眼皮撕裂傷及
    後腦頭皮5 公分撕裂傷等傷害。丙○○見丁○○倒地後，即
    基於承上殺人之概括犯意，轉向對於跑過來欲搭救丁○○之
    乙○○，亦以該鐵棒朝乙○○頭部重擊，乙○○伸手抵擋，
    左手掌亦遭擊中，且亦不支而倒臥在丙○○所駕駛之自小客
    車前方地上。丙○○、甲○○二人隨即坐上該自小客車，由
    丙○○駕駛，丙○○明知乙○○已因遭其重擊而倒臥在前方
    地上，如發動該自小客車往前駛去，可預見將會輾壓過倒臥
    於地上之乙○○，卻仍發動該自小客車後，向前駛去，該自
    小客車之右車輪果因而輾壓乙○○之胸腹部，並因而卡住，
    丙○○即倒車再加速往前駛去，因而上揭自小客車之右車輪
    又再度衝撞輾壓乙○○之胸腹部，之後丙○○又倒車向前加
    速輾壓乙○○之胸腹部後揚長而去，致乙○○因而受有肝臟
    撕裂傷併內出血、右側第二肋骨骨折併有血胸、左掌骨骨折
    及腦震盪等傷害。嗣警據報後抵達現場，經由丁○○所記下
    車牌號碼及丙○○遺留在現場之皮夾等物而循線查獲丙○○
    。
二、案經丁○○及乙○○訴由新竹縣警察局竹東分局報請臺灣新
    竹地方法院檢察署檢察官偵查起訴。
    理  由
一、上訴人即被告丙○○雖未到庭陳述，惟據其於原審及本院前
    審均坦承於前揭時地持棒子1支揮打告訴人丁○○及乙○○2
    人等情不諱，但矢口否認有何殺人未遂犯行，辯稱：當時因
    為雙方車速都很快，快要撞到，所以我就按喇叭，之後停車
    ，告訴人所騎乘的機車也在我的車子右邊停下，我就下來和
    他們理論，發生爭吵，我就推丁○○，而因為之前有喝酒，
    又推不贏他們，所以我才到後車廂拿不知是木棍還是鐵棍的
    物品打他們，先打丁○○，後打乙○○，我就是亂揮亂打，
    也不曉得他們有沒有倒下來。後來因為緊張亂打檔，有錯誤
    ，以為是撞到人行道，所以才倒車，我並沒有朝告訴人乙○○壓過去云云。
二、惟查：
  (一)被告丙○○於上揭時地因行車遭擋道一事，與告訴人丁○○
    所騎乘後載其子即告訴人乙○○之前開輕型機車雙雙停車，
    被告丙○○自其所駕駛自小客車後車廂中取出黑色鐵棒1 支
    ，朝告訴人丁○○頭部揮打，告訴人丁○○舉手阻擋，左手
    因而遭擊中，之後不支倒地，被告丙○○繼而持該鐵棒朝告
    訴人乙○○揮打，告訴人乙○○伸手擋住，左手亦遭擊中，
    告訴人丁○○及乙○○因而分別受有如事實欄所述傷害等情
    ，業據告訴人丁○○及乙○○於歷次警、偵訊及原審指訴綦
    詳（見偵查卷第10至14頁、27至30頁、原審卷第36至40頁）
    ，並為被告丙○○自承確有持鐵棒揮打告訴人丁○○及乙○○等語不諱（見原審卷第39頁背面、本院上訴審卷第84頁）
    ；又被告丙○○於告訴人丁○○及乙○○倒地後，隨即與被
    告甲○○一同坐上該自小客車，被告丙○○並發動該車向前
    駛去，輾壓告訴人乙○○胸腹部，因右車輪因而卡住，乃再
    倒車，又往前駛去，因而再度輾壓告訴人乙○○之胸腹部等
    情，亦據告訴人丁○○及乙○○指訴甚明（見偵查卷第13、
    28至30頁、原審卷第37至38頁），且為被告丙○○供承：當
    時車輪有卡到東西，不過我沒有下車看，又倒車往前開走等
    情不諱（見偵查卷第33頁、原審卷第39頁背面），而告訴人
    丁○○因遭被告丙○○持鐵棒擊中，因而受有左腦硬腦膜外
    出血、左前臂撓尺骨骨折、左眼眶眼皮撕裂傷及後腦頭皮 5
    公分撕裂傷等傷害；又告訴人乙○○亦因遭被告丙○○持鐵
    棒毆擊及遭被告丙○○所駕駛之前揭自小客車2 次輾壓，因
    而受有肝臟撕裂傷併內出血、右側第二肋骨骨折併有血胸、
    左掌骨骨折及腦震盪等傷害等情，均有行政院國軍退除役官
    兵輔導委員會竹東榮民醫院甲種診斷證明書2份附卷足參（
    見偵查卷第15、16頁）。
  (二)被告丙○○雖辯稱：當時有喝酒，就是亂揮亂打，我也不曉
    得意識會這麼不清楚，而案發地點那裡路燈沒有亮云云，被
    告甲○○亦附和其詞而供述：當時被告丙○○有講話大舌頭
    之情形，在車上聊天時，他對我講話內容的意義，有些可以
    瞭解及回答，有些不可以，而案發現場當時暗暗的云云（見
    原審卷第53、100 頁），然被告丙○○於案發前是在新竹縣
    竹東鎮竹東省立醫院對面某公寓內喝酒，喝完後還和朋友聊
    天十分鐘後才開車上路，經過某圓環時，因為有一臺機車停
    在該處，還緊急煞車，另外，途中又去新竹縣竹東市場由被
    告甲○○的父親所擺設之攤位喝酒，喝了二、三杯有摻水之
    高梁酒，而該攤位是在市場內轉角的地方，而從竹東省立醫
    院對面某公寓出來到該攤位，途中所經過之轉角有五個以上
    。之後，從該攤位離開，又開車開了二、三分鐘，就到案發
    地點等情，業據被告丙○○及甲○○供述甚詳（見原審卷第
    49至53頁）；再被告丙○○當時駕駛上揭自小客車行經案發
    地點時，因與告訴人丁○○所騎乘之輕型機車發生是否擋道
    之爭執，雙方始停車並下車等情，已據告訴人丁○○指訴明
    確（見偵查卷第27頁），復為被告丙○○所不否認（見原審
    卷第20頁背面、第21頁），則被告丙○○既從新竹縣竹東鎮
    竹東省立醫院對面某公寓出來後，能一路駕車經過五個轉角
    以上之道路，抵達被告甲○○的父親所擺設之攤位，其後又
    開車二、三分鐘而到達案發地點，復能為車輛爭道之事與告
    訴人丁○○爭執，甚為能取得優勢，於下車後，復返車上取
    出鐵棒毆擊告訴人，且尚有同車之人即被告甲○○亦同意搭
    乘等，足見被告丙○○縱於案發前有喝酒，然其對於辨別事
    理，要能充分瞭解自己所作所為之能力，並無影響。再案發
    地點係在新竹縣竹東鎮○○路128 號竹東郵局前方馬路邊，
    該處以遠方路燈、廣告招牌或車燈、甚而經過案發地點車輛
    之車燈等都有提供照明之可能，再參以被告丙○○在持鐵棒
    先後毆擊告訴人等後駕車離去，告訴人丁○○在受到極度驚
    嚇及身體痛楚之情況下，尚能記下該自小客車之車型及絕大
    部分之車號，以告知據報後前來處理之警員田大偉據以追查
    等情，已為證人田大偉於原審證稱：當時他（指告訴人丁○○）有記車號及車型，車型對，車號錯一個字等語綦詳（見
    原審卷第64頁），足見案發當時縱使旁邊路燈未亮，視線昏
    暗，然絕非伸手不見五指，而應屬仍能視清周遭事物之情形
    ，此亦經證人田大偉結證稱：近距離的話就可以，如果遠距
    離的話，就看不清楚，而當時都是近距離等語在卷自明（見
    原審卷第66頁）。而被告丙○○毆擊告訴人等所用之鐵棒大
    約80至100 公分長等情，已據告訴人丁○○陳述在卷（見原
    審卷第37頁），並為被告丙○○供述：大約7 、80公分長，
    約我虎口圍起來的粗細等語不諱（見原審卷第73頁），足見
    案發時被告丙○○和告訴人丁○○、乙○○之間距離甚近，
    而舉起鐵棒朝人頭部揮擊係屬肢體上之大動作，被告丙○○
    亦供述：我就拿在手上，手舉起約45度等語明確（見原審卷
    第48頁），則謂被告丙○○持鐵棒先後朝告訴人等頭部部位
    毆擊時，其並不知悉所打擊到告訴人等之身體部位即為頭部
    及手部云云，實有違常理而難以置信。
  (三)又被告丙○○雖另辯稱：當時不知壓到告訴人乙○○，以為
    卡到安全島云云。然查，告訴人乙○○當時遭被告丙○○持
    鐵棒毆擊後，即倒在地上，那時位置在自小客車車前方，頭
    朝左邊，被告丙○○即啟動車子，第一次右輪輾到告訴人乙○○右側肋骨下方肝臟處，接著被告丙○○倒車，又踩油門
    加速往前，車子右輪壓住告訴人乙○○的右胸，告訴人乙○○用手去擋，就被拖行，後腦撞到人行道突出處，被告丙○○就再倒車，加速往前駛離等情，已據告訴人乙○○於警、
    偵訊指訴甚明（見偵查卷第13、29至30頁），並有記載告訴
    人乙○○主訴「暈厥、頭暈、頭痛、胸痛、肢體無力、疼痛
    」等情之救護紀錄表1 份附卷足憑（見偵查卷第55頁），而
    告訴人乙○○確受有肝臟撕裂傷併內出血、右側第二肋骨骨
    折併有血胸及腦震盪等傷害等情，亦有前揭診斷證明書1 份
    在卷足按（見偵查卷第16頁），業如前述，觀其受傷部位及
    傷勢，核與告訴人乙○○指訴遭被告丙○○駕駛上揭自小客
    車2 次輾壓，故而會受有如此傷害之情形相符，此亦有記載
    ：告訴人乙○○有疑似被車輛輾壓過之痕跡等情之行政院國
    軍退除役官兵輔導委員會竹東榮民醫院91年10月25日竹醫字
    第0910003723號函1 份在卷足稽（見原審卷第12頁），足見
    告訴人乙○○所指訴上情非虛。再告訴人乙○○係遭被告丙○○持鐵棒毆擊後而倒在地上，並非逃跑離開等情，已據告
    訴人乙○○指訴明確，並為被告丙○○於原審調查時自承：
    我就打乙○○，一直到把他打倒在地上等語不諱（見原審卷
    第21頁），可見告訴人乙○○於遭被告丙○○持鐵棒毆擊後
    而倒在地上等情，當為被告丙○○所知悉。又告訴人乙○○
    倒地後係倒在該自小客車前方等情，業據其供陳甚明，雖被
    告丙○○供述：當時乙○○是倒在我車子右後方云云（見原
    審卷第21頁），然被告甲○○於偵訊時已供述：案發當時，
    告訴人丁○○所騎乘之輕型機車係在被告丙○○所駕駛之自
    小客車右邊‧‧‧，接著丙○○下車，‧‧‧他到後車廂拿
    出‧‧‧衝過去打對方等語，及被告丙○○於偵訊時所供述
    ：我就跑回車後拿‧‧‧，跑過去打對方，先打丁○○，後
    來乙○○過來，我也有打到他等語（見偵查卷第31、33頁）
    ，參以一般機車車長大約自小客車車身一半長之情形，足認
    被告丙○○持鐵棒毆擊告訴人等之地點應在該自小客車右邊
    及右前方之位置，則告訴人乙○○遭毆擊後倒地之位置，自
    應在該自小客車前方處，而非在自小客車右後方處。從而，
    告訴人乙○○所指訴：當時我倒在車子前方，頭朝左邊一節
    ，應與事實相符而堪採信。而被告丙○○既近距離毆擊告訴
    人乙○○，又知悉其倒地位置，業如前述，則告訴人乙○○
    係倒在車子前方一節，被告丙○○自難諉為不知。其明知乙○○已受傷倒於自小客車前之地上，被告丙○○如發動該自
    小客車向前行，將輾壓告訴人乙○○身體，而人之身體，如
    遭自小客車車輪輾壓，當足以致人於死，此均亦為被告丙○○所能預見，則被告丙○○既預見駕車輾壓人之身體，將導
    致他人受有致命之傷害，猶駕車向前駛去，致車子右輪輾壓
    告訴人乙○○之胸腹部，嗣該車右輪因卡到告訴人乙○○身
    體致無法前進時，被告丙○○又進而倒車後再向前駛去，而
    再度輾壓告訴人乙○○之身體，致告訴人乙○○因而受有肝
    臟撕裂傷併內出血、右側第二肋骨骨折併有血胸及腦震盪等
    傷害，足見被告丙○○確具有置告訴人乙○○於死地之殺人
    犯意，彰彰明甚。
  (四)按人之頭部為身體之重要部位，如持長約80至100 公分之鐵
    棒朝人之頭部重擊數下，將可能致人於死，此為一般人所明
    知，被告丙○○明知上情，卻猶仍持長約80至100 公分長之
    鐵棒，先後朝告訴人丁○○及乙○○頭部重擊數下，甚且告
    訴人等在均用手阻擋之情況下，告訴人丁○○之左前臂撓尺
    骨因此骨折，告訴人乙○○亦因而售有左掌骨骨折，足見被
    告丙○○持鐵棒揮擊時用力之猛，其持鐵棒朝告訴人丁○○
    及乙○○頭部重擊，顯見被告丙○○有殺人之犯意，至為酌
    然。再據告訴人乙○○在遭被告丙○○擊中後，倒臥在前開
    自小客車前方，被告丙○○猶仍發動該車輛向前駛去輾壓告
    訴人乙○○之胸腹部，在右輪卡住告訴人乙○○身體後，其
    又倒車後再往前，致又再度輾壓告訴人乙○○之胸腹部，益
    見被告丙○○確具殺害他人之犯意甚明。是被告丙○○所辯
    ：就是亂揮亂打，不知打到哪裡，也以為卡到安全島，才會
    倒車云云，顯與常情有違，不足憑採。
  (五)綜上所述，被告丙○○上開所辯，無非係事後卸責之詞，委
    無足採。本件事證明確，犯行洵堪認定，應予依法論科。
三、被告行為後，刑法已於94年2月2日修正公告，並於95年7 月
    1日施行，修正後刑法第2條第1 項規定：「行為後法律有變
    更者，適用行為時之法律。但行為後之法律有利於行為人者
    ，適用最有利於行為人之法律」，此條規定乃與刑法第1 條
    罪刑法定主義契合，而貫徹法律禁止溯及既往原則，係規範
    行為後法律變更所生新舊法律比較適用之準據法，是刑法第
    2條本身雖經修正，但刑法第2條既屬適用法律之準據法，本
    身尚無比較新舊法之問題，應一律適用裁判時之現行刑法第
    2 條規定以決定適用之刑罰法律，先予敘明。又修正後刑法
    第2條第1項之規定，係規範行為後「法律變更」所生新舊法
    比較適用之準據法，故如被告行為後刑法條文之修正，對於
    被告並無有利或不利之情形者（例如新舊法處罰輕重相同，
    犯罪構成要件亦無寬嚴之別等），即無適用修正後刑法第 2
    條第1 項之規定比較新舊法適用之問題（參照最高法院95年
    台上字第5589號判決意旨）。查被告丙○○行為時之刑法第
    56條規定：「連續數行為而犯同一之罪名者，以一罪論。但
    得加重其刑至二分之一。」；至被告行為後上開法條則已刪
    除，該項刪除雖非犯罪構成要件之變更，但已影響行為人刑
    罰之法律效果，自屬法律有所變更，參酌最高法院95年第 8
    次刑事庭會議決議意旨，以適用修正前刑法第56條規定論以
    連續犯，對被告較為有利。至修正後刑法第25條關於未遂犯
    之規定，其內容並無更動，僅將原第26條前段之「未遂犯之
    處罰，得按既遂犯之刑減輕之」之規定，移至第25條第2 項
    後段，主要的修正係將不能未遂犯除罪化。本件被告丙○○
    殺人未遂之情形，刑法第25條、26條之修正內容，對被告丙○○而言並無有利或不利之情形，自不生新舊法比較之問題
    ，應適用裁判時有效之刑法第25條第2 項，論以未遂犯，並
    減輕其刑。
四、核被告丙○○所為，係犯刑法第271條第2項、第1 項之殺人
    未遂罪。被告丙○○先後持鐵棒朝告訴人二人頭部重擊，繼
    又駕車輾壓乙○○，其多次犯行，時間緊接，所犯構成要件
    相同罪名，顯係基於概括犯意為之，為連續犯，應依修正前
    刑法第56條之規定，論以一罪，並加重其刑。又被告丙○○
    已著手於殺人之實施而不遂，為未遂犯，應依刑法第25條第
    2 項規定減輕其刑，並先加後減。原審對被告丙○○予以論
    罪科刑，固非無見，惟被告丙○○持鐵棒朝告訴人二人頭部
    重擊之殺人行為，其時間前後可分，原審認其係同時同地為
    之，為想像競合犯，即有未合。被告丙○○上訴意旨仍執陳
    詞，否認犯行，雖無理由，但原判決關於被告丙○○部分既
    有上開可議之處，即無可維持，應由本院將該部分撤銷改判
    。爰審酌被告丙○○素無前科紀錄，有本院被告全國前案紀
    錄表1 份在卷足稽，僅因與告訴人等因行車爭道之細故發生
    不快，即持鐵棒先毆擊告訴人丁○○頭部，致其倒地後，繼
    而持該鐵棒毆擊前來救援之告訴人乙○○頭部，甚且駕車輾
    壓告訴人乙○○之胸腹部2 次，造成告訴人等受創嚴重，惡
    行及犯罪情節重大，犯後猶一再飾詞辯解，惟已與告訴人等
    達成民事和解等情，有和解書1 份附卷足佐（見原審卷第18
    頁）等一切情狀，量處有期徒刑五年四月，以資懲儆。又扣
    案之汽車平衡桿1 支，並非被告丙○○持以犯前揭犯行所用
    之物等情，業據被告丙○○供述：真正的兇器在從現場離開
    的路上就丟掉了，當時警察說要交兇器，我想一定要交，所
    以就叫甲○○在來警局的路上去買這支汽車平衡桿等語在卷
    （見原審卷第98頁背面、71、72頁），並據證人田大偉證述
    ：當時就叫丙○○回去拿兇器，他後來說所用的兇器就是這
    1 支，我們也沒有再去追查等語在卷（見原審卷第65頁），
    再參以告訴人等所陳稱：被告丙○○係拿1 支黑色、大約80
    至100 公分的鐵棒等語（見偵查卷第27、29頁、原審卷第37
    頁），亦與扣案之汽車平衡桿特徵不符，應認被告丙○○所
    辯：並不是用扣案之汽車平衡桿去打告訴人2 人等語尚堪採
    信，扣案之汽車平衡桿既非違禁物，又非供被告丙○○犯罪
    所用、供犯罪預備或犯罪所得之物，爰不予以宣告沒收之。
    又被告丙○○所持以為上揭犯行時所用之鐵棒1 支，並未扣
    案，且因已遭被告丙○○丟棄，不知所蹤，故認應已滅失，
    爰亦不予宣告沒收之，均附此敘明。
五、
  (一)公訴意旨另以：被告甲○○乘坐由被告丙○○所駕駛車牌號
    碼ＬＱ─6968號自小客車，於90年11月28日凌晨1 時許，行
    經新竹縣竹東鎮○○路128 號竹東郵局前時，因認同向前方
    由告訴人丁○○所騎乘、搭載告訴人乙○○之車牌號碼ＶＫ
    Ｙ─330 號之輕型機車擋道，竟與被告丙○○共同基於殺害
    告訴人丁○○及乙○○之犯意聯絡，待告訴人丁○○將所騎
    乘之車牌號碼ＶＫＹ-330號輕型機車停在人行道上後，2 人
    隨即下車，由被告甲○○自背後抱住告訴人丁○○，被告丙○○則自車上取出長約80至100公分之黑色鐵棒1支，衝向告
    訴人丁○○，朝其頭部重擊數下，及擊中其用來阻擋之左手
    ，致告訴人丙○○受有左腦硬腦膜外出血、左前臂撓尺骨骨
    折、左眼眶眼皮撕裂傷及後腦頭皮5 公分撕裂傷等傷害。嗣
    告訴人丁○○不支倒地後，被告甲○○復和被告丙○○轉向
    跑過來搭救父親之告訴人乙○○，由被告丙○○持鐵棒朝其
    頭部重擊，並擊中其伸出阻擋之左手掌，被告甲○○則朝告
    訴人乙○○胸部踹一腳，待告訴人乙○○不支倒在被告丙○○所駕駛自小客車前方地上時，被告2 人又再坐上車，由被
    告丙○○駕車，二度朝告訴人乙○○腹部衝撞輾壓，導致告
    訴人乙○○因此受有肝臟撕裂傷併內出血、右側第二肋骨骨
    折併有血胸、左掌骨骨折及腦震盪等傷害，因認被告甲○○
    和被告丙○○共同涉犯刑法第271條第2項、第1 項之殺人未
    遂罪嫌云云。
  (二)按犯罪事實應依證據認定之，無證據不得認定其犯罪事實，
    又無法證明被告犯罪者，應諭知無罪之判決，刑事訴訟法第
    154條第、第301條第1 項前段著有規定。又認定不利於被告
    之事實項，須依積極證據，苟積極證據不足為不利於被告事
    實之認定時，即應為被告有利之認定，更不必有何有力之證
    據（參照最高法院30年上字第816 號判例）。又告訴人之告
    訴，係以使被告受刑事追訴為目的，是其陳述是否與事實相
    符，仍應調查其他證據以資審認，最高法院52年臺上字第13
    00號亦著有判例可參。
  (三)公訴人認被告甲○○涉犯刑法第271條第2項、第1 項之殺人
    未遂罪，無非係以告訴人丁○○、乙○○之指訴，及被告甲○○、丙○○之供述為其主要論據。訊據被告甲○○堅詞否
    認上開犯行，辯稱：我沒有抱住告訴人丁○○給丙○○打，
    也沒有一起打，我只是在勸阻而已，我有沒有踹被害人。我
    在車子上有感覺到車子有上到人行道，後來就急著開車往前
    開走，我不知道壓到人等語（見本院卷第39頁背面）。
  (四)經查：
  1.告訴人丁○○於偵訊時固指訴：庭上的甲○○過來從我後面
    抱住我，接著庭上的丙○○手持一根鐵棒衝過來，就朝我的
    頭部重擊，是甲○○抱住我，丙○○才能打我等語，及告訴
    人乙○○於偵訊時固亦指訴：沒有拿鐵棒那個人從後面過來
    抱住我爸爸，拿鐵棒的人雙手握住鐵棒，就往我爸爸的頭部
    等要害打，‧‧‧這時我爸爸已經被打倒在地上等語（見偵
    查卷第27至29頁），然據告訴人丁○○於原審證稱：我記得
    有人過來碰到我，接著就有人從正面拿1 支鐵棒打我，二者
    幾乎是同時發生的。（當時有沒有人在喊不要打了，不要打
    了？）我有聽到，但不知道是誰的聲音等語；告訴人乙○○
    則係指述：（當時你所看到用手抱住你父親的人是否就是被
    告甲○○？）我記得當時注意的是那一位拿長長、黑黑的東
    西的人，眼睛的餘光有看到另外一個人靠近我父親。（那個
    人有沒有抱住你父親？）我現在記不起來。（當時有沒有聽
    到有人在叫不要打了？）不太確定等語（見原審卷第36、38
    頁），則告訴人等對於案發時，究竟被告甲○○有無抱住告
    訴人丁○○一節，渠等所述已有先後不一，是究以何者為真
    ，已有所疑。再如告訴人丁○○於案發當時，確遭被告甲○○從後面抱住而無法逃走，則在被告丙○○已持鐵棒朝其頭
    部揮擊之情形下，衡情告訴人丁○○必是極力掙扎，然觀告
    訴人丁○○所受傷勢，均是頭部及左前臂因遭鐵棒揮擊所受
    之傷害，並無其他部位因猛力掙扎所造成之瘀腫傷，從而，
    依告訴人丁○○所受傷勢，已難為渠等所指訴上情為真實之
    認定。此外，被告丙○○於歷次警、偵訊時及原審調查時均
    供述：當時甲○○叫我不要打了，趕快走，只有我一個人毆
    打告訴人丁○○及乙○○，甲○○並沒有毆打告訴人等情一
    致（見偵查卷第4 頁背面、33頁、原審卷第22頁），與被告
    甲○○所供述情節大致相符。本院自難僅憑告訴人等上揭尚
    有瑕疵之指訴，即為被告甲○○確於案發當時抱住告訴人丁○○，供被告丙○○持鐵棒毆擊告訴人丁○○之認定，自不
    待言。
  2.又告訴人乙○○於偵訊時固指稱：這時我爸爸已經被打倒在
    地上，拿鐵棒的人直接轉過來打我頭部，我用左手去擋，‧
    ‧‧他打到我一下後，就直接跑回車上，另一個人也過來朝
    我胸部踹一腳等語（見偵查卷第29頁），然其於原審調查時
    卻指訴稱：（當時有沒有聽到有人在叫不要打了？）不太確
    定。（當時被告甲○○有沒有踹你一腳？）當時我手很痛，
    後來感覺就是胸口被推了一下，我站不穩，我就倒下去等語
    在卷（見原審卷第38頁），是以告訴人乙○○對案發當時，
    究竟被告甲○○有無以腳踢其一下一節，所述已有先後不一
    之處。再告訴人乙○○係受有肝臟、右側第二肋骨骨折、左
    掌骨骨折及腦震盪等傷害，業如前述，然在告訴人乙○○曾
    遭被告丙○○所駕駛之自小客車2 次輾壓其胸腹部之情況下
    ，亦難僅以其所受上揭傷勢即認定告訴人乙○○確曾受被告
    甲○○以腳踹胸部並因而受傷，自屬當然。
  3.又查，告訴人乙○○因遭被告丙○○持鐵棒毆擊倒地後，被
    告丙○○隨即坐上前揭自小客車，發動該車前駛輾壓告訴人
    乙○○之胸腹部，又倒車，再向前駛去，因而再度輾壓告訴
    人乙○○之胸腹部，當時被告甲○○亦在該自小客車上等情
    ，固如前述，然上揭自小客車自始至終均為被告丙○○所駕
    駛，而被告甲○○僅係被其搭載之人，然操縱掌控該自小客
    車之主控權人係被告丙○○，並查無其他證據證明被告甲○○對於被告丙○○駕車輾壓告訴人乙○○知情，自難僅憑被
    告甲○○坐於該自小客車上，即遽為被告甲○○必與被告丙○○有所共謀議，而為犯意聯絡、行為分擔。再告訴人乙○○所指訴：被告甲○○曾以腳踹我胸部云云，已難認為可採
    等情，業如前述，自亦難據此即遽為被告甲○○係基於延續
    前揭犯意，而與被告丙○○共謀，由被告丙○○駕車輾壓告
    訴人乙○○之胸腹部。
  4.綜上所述，告訴人等之上揭指述尚有瑕疵，而渠等均未再提
    出任何被告甲○○與被告丙○○就殺害渠等之犯行間有何犯
    意聯絡及行為分擔之具體事證供憑調查，是尚難僅以被告甲○○於被告丙○○持鐵棒毆擊告訴人等當時在旁，後來又坐
    上被告丙○○所駕駛前揭自小客車而離開現場一節，即認被
    告甲○○與被告丙○○有共同基於犯意聯絡，而推由被告丙○○以持鐵棒毆擊告訴人等，及以駕駛上揭自小客車2 次輾
    壓過告訴人乙○○之方式，來實施渠等共同殺害告訴人等之
    犯行，足見被告甲○○上開所辯，應非虛妄。此外，復查無
    其他積極證據足認被告甲○○確涉有殺害告訴人等未遂之犯
    行，即不能證明被告甲○○犯罪，自難令被告甲○○負刑法
    第271條第2項、第1項之殺人未遂罪責。
  (五)原判決以無確切證據，足以證明被告甲○○有刑法第271 條
    第2項、第1項之殺人未遂犯行，而諭知被告甲○○為無罪之
    判決，經核其認事用法、證據取捨，均無不合。檢察官上訴
    意旨以：被告甲○○於案發當時如何抱住被害人丁○○，讓
    同案被告丙○○持黑色鐵棒重擊該被害人，又如何於以腳踹
    踢另名被害人乙○○之胸部等節，業據被害人丁○○及乙○○於偵查中指訴綦詳，互核兩人所訴情節悉相符合，應屬實
    在。嗣被害人丁○○及乙○○事後於原審改口證稱：記憶不
    清，係因據案發時間事隔已久，且兩造已達成民事和解之故
    ，非如原審所認指訴不一。況被告甲○○於原審亦自承其與
    被害人達成和解所賠償之新台幣（下同）50萬元，其中20萬
    元係由其負擔，亦可佐證被告甲○○確有共同殺害被害人，
    否則何須與同案被告丙○○共同負擔賠償金額云云。惟查：
    告訴人丁○○、乙○○之指述，前後不一，顯有瑕疵，不能
    採為認定被告甲○○之犯罪證據，且依告訴人丁○○、乙○○所受傷情，均難證明被告甲○○有自後抱住丁○○及以腳
    踹乙○○之胸部等犯行，又查無證據足以證明被告甲○○與
    被告丙○○之犯行有犯意聯絡或行為分擔，均已如上述。檢
    察官仍執原有證據，未據提出新事證，足以證明被告甲○○
    有起訴書所指之犯行，依現有證據尚不足以證明被告甲○○
    犯罪，自應維持原審諭知被告甲○○無罪之判決。檢察官之
    上訴，非有理由，應予駁回。
六、被告丙○○經合法傳喚，無正當之理由不到庭，爰不待其陳
    述，逕行判決。
據上論斷，應依刑事訴訟法第368條、第371條、第369條第1項前
段、第364條、第299條第1項前段，刑法第2條第1項、第271條第
2項、第1項、第25條第2 項、修正前刑法第56條，判決如主文。
本案經檢察官侯千姬到庭執行職務。
中　　華　　民　　國　　96　　年　　5 　　月　　30　　日
　　　　　　　　　刑事第十庭    審判長法　官 楊炳禎
　　　　　　　　　　　　　　　　　　  法　官 陳博志
　　　　　　　　　　　　　　　　　　  法　官 李春地
以上正本證明與原本無異。
如不服本判決，應於收受送達後十日內向本院提出上訴書狀，其
未敘述上訴之理由者並得於提起上訴後十日內向本院補提理由書
（均須按他造當事人之人數附繕本）。
                                      書記官 蘇秋
中　　華　　民　　國　　96　　年　　6 　　月　　4 　　日
附錄：本案論罪科刑法條全文
刑法第271條第1項、第2項：
殺人者，處死刑、無期徒刑或10年以上有期徒刑。
前項之未遂犯罰之。
